臺灣臺中地方法院交通事件裁定　　　　100年度交聲字第405號
原處分機關　交通部公路總局臺中區監理所
異　議　人
即受處分人　陳昱宏
上列受處分人因違反道路交通管理處罰條例案件，對於交通部公
路總局臺中區監理所民國100年1月6日所為之處分（原處分案號
：中監違字第裁60-Z8B020620號裁決書），聲明異議，本院裁定
如下：
    主  文
異議駁回。
    理  由
一、本件原處分機關係以：受處分人即異議人陳昱宏（下簡稱異
    議人），駕駛車牌號碼5827-HX號自用小客貨車，於民國99
    年12月12日10時58分許，在國道3號南下303.9公里處，因「
    經雷測槍測定行速126公里，限速110公里，超速16公里（測
    距328公尺）」，經內政部警政署國道公路警察局第八警察
    隊白河分隊員警當場舉發。異議人於期限內申訴，對原舉發
    單位函覆仍有不服，原處分機關遂以異議人違反道路交通管
    理處罰條例第33條第1項第1款規定，於100年1月6日以中監
    違字第裁60-Z8B020620號裁決書裁處罰鍰新臺幣（下同）3,
    000元，並依同條例第63條第1項第1款記違規點數1點，逾期
    依裁決書處發主文規定裁處等語。
二、聲明異議意旨略以：伊於上開時、地駕駛前開車輛，遠處見
    警揮紅旗攔車，惟周邊其他較快車輛未停車，伊認未超越上
    限，自認說明完便可離去而停車。但員警要求檢視駕照、行
    照後，未理會伊說明即開出超速罰單，並予伊看測速器紀錄
    126公里，要求伊簽名，伊當場已表示速度最高行駛120公里
    下緣，若因誤差測得120 或121 尚能接受，但126 公里不會
    是伊之行速，爰聲明異議等語。
三、按汽車行駛高速公路及快速公路，應依速限標誌指示，高速
    公路及快速公路交通管制規則第5條第1項前段定有明文。次
    按汽車行駛於高速公路、快速公路或設站管制之道路，不遵
    守使用限制、禁止、行車管制及管理事項之管制規則，而有
    行車速度超過規定之最高速限者，處汽車駕駛人3,000元以
    上6,000以下罰鍰，並記違規點數1點；違反道路交通管理處
    罰條例第33條第1項第1款規定，小型車行駛高速公路超過規
    定之最高速限未滿20公里，期限內繳納罰鍰或到案聽候裁決
    者，處3,000元罰鍰，道路交通管理處罰條例第33條第1項第
    1款、第63條第1項第1款及違反道路交通管理事件統一裁罰
    基準表亦分別定有明文。
四、經查：
  (一)本案異議人曾因經警認定於99年12月12日10時58分許，駕駛
    系爭車輛行經限速110 公里之國道三號高速公路南下303 .9
    公里處，以時速126 公里之速度超速行駛，為警攔停舉發之
    情，有內政部警政署國道公路警察局第八警察隊公警局交字
    第Z8B020620 號舉發違反道路交通管理事件通知單影本1 紙
    在卷可考，且據證人即執雷射槍測速警員潘文隆於本院訊問
    時到庭具結證稱：「（問：提示Z8B020620 號舉發單，這是
    否是你當時所舉發的？）（提示）由我本人攔停，由同事製
    單，我是負責持拿雷射槍的。」、「（問：你擔任在高速公
    路拿雷射槍測速多久？）十五、六年，從省道到國道。」、
    「（問：你們平常拿雷射槍測速時，如何能夠確保雷射槍所
    偵測的車輛與實際攔停的車輛為同一？）如果是在三線車道
    ，雷射槍是紅外線的一個點，也只能測一部車，該車經過那
    個路段時，經由我拿雷射槍測得行速126 公里，我有拿紅旗
    攔該車往前靠路肩停車。」、「（問：當時該路段的車流量
    如何？）正常，附近車道都有車輛行駛。」、「（問：你拿
    雷射槍瞄準受處分人的車輛而測得速度之後，你的視線注意
    的焦點為何？）我測的地方與測到他的地方有328 公尺，如
    果大車還可以測的更遠，等到測到有超速的時候，我們就會
    開始盯著這輛車示意攔停。」、「（問：你測速的地點國道
    的路況，是否有坡道？）緩下坡直線。」、「（問：如果你
    們已經雷射槍針對該車，發現該車超速，你們揮旗攔停，如
    果對方不停車，你們如何處理？）視線如果可以的話，我可
    以看見車牌，或是車流量大，不容許去攔停，我會讓該違規
    車繼續行駛，我們會尾隨上去在安全的環境下去攔停。」、
    「（問：這次的舉發有照片嗎？）現場攔停的雷射槍僅有速
    度與距離，我們是用非照相式雷射槍。」等語綦詳（見本院
    100 年3 月14日訊問筆錄第2 頁、第3 頁）。蓋證人潘文隆
    業已清楚證述其執勤經歷、舉發經過及如何確認異議人所駕
    駛之車輛即係違規車輛等情，審諸該證人所證一節，並無不
    合常理或矛盾之處，其所為證詞業已清楚證述異議人確有於
    案發時地超速違規之事實，再者，本件舉發員警係依法執行
    公務之警員，以一般執勤員警之專業訓練而言，對於該等職
    務上事項之觀察程度自遠較一般人更為專注，其誤判之可能
    性極低，又舉發員警與異議人復無仇隙，與異議人素不相識
    ，當不至甘冒涉犯偽證罪之風險將其他車輛之數據加諸於異
    議人而蓄意構陷其有此交通違規，故證人潘文隆上述之證言
    應可採信。且本件員警經操作上揭測速器雷射槍發現異議人
    有超速行駛之違規行為，而將異議人予以攔停後，業於現場
    提供雷射測速結果126 公里數據予異議人查看，更足徵本件
    舉發已足以認定為員警雷射槍偵測對象即係異議人所駕車輛
    無誤。
  (二)目前我國警察取締超速駕駛之科學儀器可區分為二類，一為
    定點設置之固定式測速照相設備（包含有雷達、雷射與感應
    線圈等）（然感應線圈因尚未有國家檢驗標準，目前已暫停
    使用），一為手持或車裝流動測速儀器（發射兩條雷射光束
    計算目標車輛之進、出場時間）。後者又可分為二種，一為
    定置路旁附有照相機之固定雷射測速儀器，另一種為警員手
    持雷射測速槍，此或附照相功能或未具照相功能，確認超速
    後當場攔停舉發或逕行舉發。再按度量衡法第5 條規定：「
    為確保交易安全、維護大眾安全健康及環境保護，主管機關
    得就供交易、證明、公務檢測、環境保護、公共安全、醫療
    衛生有關之度量衡器，指定為法定度量衡器」，故於度量衡
    器檢定檢查辦法第3 條第1 項第7 款即規定公務檢測用雷達
    測速儀及公務檢測用雷射測速儀（光達式）為應經檢定之法
    定度量衡器。同辦法第18條亦規定檢定合格在使用中之度量
    衡器，應接受檢定機關（構）之定期或不定期檢查。是經列
    為法定度量器之測速設備裝置，並衡諸上開法令之意旨，與
    大眾有關之公務檢測儀器，理應經由國家專責機關檢定合格
    後加以使用，並定期檢測，方能昭得公信。查本件用以測定
    受處分人行駛速度所使用之雷射測速器規格為：200Hz 非照
    相式，廠牌係LTI ，型號為TRUSPEED，器號則為TS000413之
    儀器，且該測速器係由經濟部標準檢驗局於99年7 月17日檢
    定合格（檢定合格單號碼：M0GB0000000 ），有效期限至
    100 年7 月31日止，此有原舉發機關提出之經濟部標準檢驗
    局99年7 月17日雷射測速儀檢定合格證書1 紙在卷可參。本
    件受處分人之上開車輛於99年12月12日經警測得行駛超速時
    ，該雷達測速儀尚在檢定合格有效期限內，其準確性及正確
    性當毋庸置疑。再者，本件測速所用儀器既係高科技精密儀
    器，且本件執勤警員亦係受過儀器操作訓練遴選之專責人員
    ，其使用雷射槍測速器之距離差和瞄準準確度甚高，則其所
    測之數值應係正確及值得信賴。
  (三)再警方取締交通違規事件，其以照相、錄影等方式取證者，
    固足為違規之證明，惟警員當場舉發者，舉發警員親身之目
    睹、耳聞，亦足為違規人違規之證明，非必所有違規事件，
    均須有照相、錄影等科學證據方足為違規之證據。本件雷射
    槍測速器所測得異議人超速之數據，及取締警員所為之上開
    陳述，均足作為異議人超速違規之證據，縱因舉發機關配備
    之該測速儀器不具照相功能而無採證照片，亦不影響受處分
    人超速行駛違規行為之判斷。異議人徒以警員未能提供違規
    採證照片，否認違規，亦屬無據。是異議人確於前述時、地
    ，有超速行駛之違規事實，應堪認定。
五、綜上所述，異議人確有前揭在高速公路行車速度超過規定之
    最高速限之違規行為。原處分機關據以援引道路交通管理處
    罰條例第33條第1 項第1 款規定，裁處罰鍰3,000 元，並依
    第63條第1 項第1 款記違規點數1 點，核無違誤。本件聲明
    異議為無理由，應予駁回。
據上論斷，應依道路交通管理處罰條例第87條第2 項，道路交通
事件處理辦法第18條，裁定如主文。
中    華    民    國   100    年    3     月    23    日
                      交通法庭  法  官  簡婉倫
以上正本證明與原本無異。
如不服本裁定應於送達後5日內向本院提出抗告狀。
                                書記官  許千士
中    華    民    國   100    年    3     月    23    日